【裁判字號】    98,台上,2371
【裁判日期】    980430
【裁判案由】    傷害致人於死
【裁判全文】
最高法院刑事判決            九十八年度台上字第二三七一號
上  訴  人  甲○○
上列上訴人因傷害致人於死案件，不服台灣高等法院中華民國九
十八年二月二十五日第二審判決（九十七年度上訴字第四五五一
號，起訴案號：台灣桃園地方法院檢察署九十六年度偵字第三０
八０二號），提起上訴，本院判決如下：
    主  文
上訴駁回。
    理  由
按刑事訴訟法第三百七十七條規定，上訴於第三審法院，非以判
決違背法令為理由，不得為之。是提起第三審上訴，應以原判決
違背法令為理由，係屬法定要件。如果上訴理由書狀並未依據卷
內訴訟資料，具體指摘原判決不適用何種法則或如何適用不當，
或所指摘原判決違法情事，顯與法律規定得為第三審上訴理由之
違法情形，不相適合時，均應認其上訴為違背法律上之程式，予
以駁回。本件上訴人甲○○上訴意旨略稱：刑之量定，為求個案
裁判之妥當性，法律固賦與法院裁量權，然此項裁量權之行使並
非漫無標準，仍應依刑法第五十七條規定，以行為責任為基礎，
並審酌行為人品行、犯罪動機、犯罪手段、行為惡性及危害社會
之嚴重性，為整體之考量，……俾符合罪刑相當，使罰當其罪，
輕重得宜。原判決既認上訴人「（毆打被害人後，上樓）未幾折
返一樓房間發現傅武垣仍趴倒在地，因餘怒未消認傅武垣裝死，
又自行回到房間，幾分鐘後再回到現場，見傅武垣仍無回應，一
時心驚，即通知正在房間睡覺的上訴人父親乙○○，由乙○○將
傅武垣送醫急救」「甲○○於案發後留在現場，並囑託其父乙○
○報警自首」，且符合自首之要件，惟斟酌犯罪情節時，卻又認
上訴人「非有悔意」，似有矛盾，因而，量處有期徒刑六年之刑
罰，即難謂適當等語。
惟查刑法自首，乃為使犯罪事實易於發覺並節省訴訟資源，如犯
罪之人在犯罪未發覺前，向該管公務員表明其犯罪事實，而接受
裁判時，即構成得減輕其刑條件，至於自首之犯人是否真心悔悟
，與自首減刑條件之構成無關，何況犯罪之人往往自忖法網難逃
，自首以邀減刑者，比比皆是，縱成立自首而獲減刑，並不能直
認犯罪後具有悔意。至於犯罪後有無悔意，乃犯罪情節之一，純
屬事實認定之問題，為事實審審認權責範圍，如不違背經驗法則
及論理法則，即不能任指為違法。原判決依憑調查證據之結果，
認定上訴人因其年屆七十、中度智障之二伯傅武垣不肯睡覺並有
吵鬧情形，即感不悅，頓萌傷害犯意，持結構堅實之木質棍棒，
以左手抓住傅武垣左手臂，右手持木棍持續重擊傅武垣四肢軀幹
、背部及臀部等處，嗣因傅武垣疼痛難忍極力掙扎，遂放開傅武
垣左手臂，致傅武垣頓失重心而前傾倒地，復因傅武垣疼痛大聲
哭喊，上訴人始停手，但未對傅武垣施救，逕自上樓回房，傅武
垣因此受有兩側手臂有融合性挫傷性出血（寬約二公分條形傷，
兩側至少有五道），右下肢前側（八公分乘五公分），右大腿前
側（十二公分乘五公分）及左大腿前側（十六公分乘五公分）、
兩側眼眶，兩側臀部（右十五公分乘十二公分，左十四公分乘十
公分）及左胸近腹部（四公分，三處）鈍性挫傷等傷害，且因前
傾倒下時造成第一頸椎脫臼，併頸部脊髓出血，引起神經性休克
，上訴人於下樓返回現場，始囑託其父乙○○報警自首而受裁判
，傅武垣則送醫不治死亡等情。認上訴人雖構成自首得減刑之條
件予以減刑，但犯罪後非有悔意，爰斟酌一切犯罪情節，量處上
訴人有期徒刑六年（傷害致人於死罪部分），其適用自首規定減
刑及認上訴人犯罪後並無悔意，核無矛盾。上訴意旨或對於法律
規定之誤解，或對於事實審認定事實職權適法之行使，任意指摘
原判決認事為違法，並非適法之第三審上訴理由。從而，本件上
訴為違背法律上之程式，應予駁回。
據上論結，應依刑事訴訟法第三百九十五條前段，判決如主文。
中    華    民    國  九十八  年    四    月   三十   日
                      最高法院刑事第五庭
                          審判長法官  陳  正  庸
                                法官  賴  忠  星
                                法官  林  秀  夫
                                法官  宋      祺
                                法官  陳  祐  治
      本件正本證明與原本無異
                                      書  記  官
中    華    民    國  九十八  年    五    月    五    日
                                                      Ｅ


司法院資訊處製作；財團法人民間司法改革基金會備份。
